【裁判字號】    90,訴,153
【裁判日期】    900828
【裁判案由】    毒品危害防制條例
【裁判全文】
臺灣宜蘭地方法院刑事判決                            九十年度訴字第一五三號
    公  訴  人  臺灣宜蘭地方法院檢察署檢察官
    被      告  乙○○
右列被告因毒品危害防制條例案件，經檢察官提起公訴（九十年度偵字第九六三號）
，本院判決如左：
    主  文
乙○○無罪。
    理  由
一、公訴意旨略以：被告乙○○基於概括之犯意，於民國八十八年十月初起，連續在
    宜蘭縣壯圍鄉後埤之靈骨塔旁等處二次提供安非他命少許予少年藍○偉（七十一
    年生，真實姓名年籍詳卷）施用，之後乙○○於自己施用安非他命時，另提供安
    非他命給少年藍○偉一起分別施用。經警於八十八年十一月十九日二十二時在宜
    蘭縣壯圍鄉○○路二十六之十號查獲，並扣得安非他命二‧Ｏ五公克，因認被告
    涉犯毒品危害防制條例第八條第二項之轉讓第二級毒品罪。
二、按犯罪事實應依證據認定之，無證據不得推定其犯罪事實，刑事訴訟法第一百五
  十四條定有明文。又認定不利於被告之事實，須依積極證據，茍積極證據不足為
    不利於被告事實之認定時，即應為有利於被告之認定，更不必有何有利之證據；
    且刑事訴訟法上所謂認定犯罪事實之積極證據，係指適合於被告犯罪事實之認定
    之積極證據而言，雖不以直接證據為限，間接證據亦包括在內，然而無論直接或
    間接證據，其為訴訟上之證明，須於通常一般之人均不致有所懷疑，而得確信其
    為真實之程度者，始得據為有罪之認定，倘其證明尚未達到此一程度，而有合理
    之懷疑存在時，自不能以推測或擬制之方法，以為有罪裁判之基礎，最高法院著
    有三十年上字第八一六號、二十九年上字第三一０五號、七十六年台上字第四九
    八六號、四十年台上字第八六號等判例可資參照。
三、查本件公訴人認被告乙○○涉犯毒品危害防制條例第八條第二項之轉讓第二級毒
    品罪嫌，無非係以證人即少年藍○偉之證詞，參以被告為警查獲時扣得第二級毒
    品安非他命二‧Ｏ五公克以為論據。惟訊據被告否認有何轉讓第二級毒品安非他
    命犯行，辯稱：伊從來沒有提供過安非他命給藍○偉施用過，伊僅有在八十八年
    中過後左右看過藍○偉二次而已，都是在藍○偉之叔叔丙○○住處，但當時並未
    跟藍○偉說過話，伊本身有施用安非他命，警察在伊住處扣到之安非他命是伊自
    己要施用的等語。
四、經查，證人藍○偉於偵查中固證稱前揭時、地被告曾提供安非他命予其施用多次
    等語在卷，然查被告嗣於本院審理時否認被告乙○○即為提供毒品之「乙○○」
    ，前後所述不符，已有瑕疵，且被告各於警訊、偵查及本院審理時所為之陳述亦
    迭有出入：(1)初因騎乘贓車為宜蘭縣警察局礁溪分局忠孝派出所查獲時，供稱：
    其多次行竊他人財物，尚未為警尋獲之贓物戒指五枚、金項鍊三條、領夾一個，
    係因為伊經常施用毒品沒有錢，所以將上開竊得物品，交給乙○○換取安非他命
    五小包，每包零點五公克左右，警方所提供之口卡片（乙○○，六十四年六月二
    十一日生、Ｇ一二四二七四二四號、住宜蘭縣壯圍鄉○○路二十六之十號）即
    為伊所稱之乙○○無誤，因為伊曾會同警方至乙○○家中未查獲他；(2)嗣於檢察
    官偵查中供稱：是被查獲一個月前認識乙○○，先跟他朋友「高腳」在一起，後
    來三個人才在一起，並沒有拿金飾跟乙○○換取安非他命，而是跟「高腳」換的
    ，換了五公克左右，但被告有拿安非他命給伊吸食，共提供二次，一次在認識他
  後的第四天晚上，是十月初晚上十一、二時在壯圍後埤的靈骨塔，後來伊均跟他
    在一起，他吸食就會拿給伊吸，因為乙○○認識伊叔叔丙○○，所以會拿安非他
    命給伊吸；(3)於本院初次傳訊作證時證稱：伊是透過伊叔叔甲○○介紹認識乙○○，在伊叔叔家認識，在八十八年七月份認識，伊並未拿竊得金飾跟乙○○換毒
    品，而是向他朋友綽號「阿目仔」換的，他的綽號又叫「長腳」，乙○○共分過
    二次毒品給伊吸食，時間是在八十八年初，都是在壯圍鄉靈骨塔附近，除了這二
    次以外，就沒有再給伊施用過；(4)嗣於本院調查程序中與被告乙○○又改稱：伊
    所說之乙○○不是被告，那位乙○○年約三十五歲，他都帶伊去靈骨塔那邊，伊
    是在叔叔甲○○家認識被告，當時在警局時警察雖有拿口卡片給伊指認，但因為
    伊有施用安非他命神智不清楚且被警察打，所以才會指認是被告云云。從而證人
    先於警訊中稱係以金飾向乙○○換取合計二點五公克之安非他命，明確指認即為
    本案被告乙○○並帶同警方前去被告住處訪查未果，嗣於偵查中又突然改稱係向
    乙○○之友人「高腳」換取五公克安非他命，是八十八年十月間在伊叔叔丙○○
    家中認識被告，被告曾多次提供安非他命給伊施用，最後又改稱是八十八年七月
    間認識乙○○，在伊叔叔甲○○家中認識，乙○○在八十八年初共提供二次安非
    他命給伊施用，但不是本件被告乙○○云云，證人對於前後所述何時、何地認識
    乙○○、係以贓物向乙○○換取毒品或由之無償提供、換取毒品之數量或無償提
    供之次數和時間等關鍵性陳述，前後歧異甚大且互相矛盾，顯難遽採認定被告有
    轉讓毒品犯行之唯一證據。次查，證人鍾賴遙即查獲藍○偉之警員、甲○○即被
    告所稱之叔叔亦分別於本院調查程序中到庭結證所述，亦核與證人藍○偉所述不
    符。鍾賴遙證稱：當時追查到藍○偉時，他確實供稱係拿贓物跟乙○○換取毒品
    ，伊有詳細問過他如何和乙○○換購毒品，知否乙○○之毒品來源及在何處施用
    ，但他沒辦法交代得很清楚，後來有去宜蘭查證他所說乙○○典當贓物之地點，
    但沒有查到，他當天有提到和「阿目仔」等人施用毒品，但也講說他是跟乙○○
    拿毒品等語；甲○○證稱：伊認識被告乙○○之弟弟陳健平，跟被告僅有見過幾
    次面而已，藍○偉曾到伊家住過一、二天，又碰過乙○○和他弟弟到伊家，但伊
    並未介紹過藍○偉給乙○○認識等語。參以證人藍○偉在其所述由乙○○提供毒
    品之期間前後，於八十八年八月、九月、十一月曾先後三次因案經警查獲，其各
    於該警訊中供承施用毒品安非他命之來源，分係向綽號「小黑」、「阿亮」、「
    慶明」等人取得，均未敘及是自乙○○處獲得供給，亦有各該警訊筆錄附卷可按
    ，益見證人藍○偉所述與事實實有所差距。末查，被告為警查獲時雖扣得安非他
    命二‧Ｏ五公克，然被告堅稱其本身有施用毒品，核與當日為警查獲採集尿液經
    送驗呈上開毒品陽性反應之結果相符，且查獲之數量非鉅，衡與一般施用毒品者
    經警查獲時持有之數量，並非顯然過量，從而亦難據此即認被告有轉讓安非他命
    予藍○偉施用之犯行，從而綜上所述，公訴人所舉之證據，其在訴訟上之證明，
    尚未臻於通常一般之人均不致有所懷疑、得確信其為真實之程度，無法證明被告
    確有前揭轉讓第二級毒品安非他命之行為，此外本院復查無其他積極證據，足認
    其有公訴人所起訴之犯行，不能證明被告犯罪，自應依法諭知無罪之判決。據上
    論斷，應依刑事訴訟法第三百零一條第一項，判決如主文。
本案經檢察官廖允松到庭執行職務
中      華      民      國      九十      年      八    月    二十八    日
              臺灣宜蘭地方法院刑事第一庭
                                          法  官  林翠華
右正本證明與原本無異。
如不服本判決，應於判決送達後十日內，向本院提出上訴狀（應附繕本）。
                                          書記官  賴宜君
中      華      民      國      九十      年      八    月    二十九    日


司法院資訊處製作；財團法人民間司法改革基金會備份。
